【裁判字號】    96,訴,4756
【裁判日期】    970314
【裁判案由】    藥事法等
【裁判全文】
臺灣板橋地方法院刑事判決              96年度訴字第4756號
公 訴 人  臺灣板橋地方法院檢察署檢察官
被    告  甲○○
                （現於臺灣台北看守所附設勒戒所執行勒戒）
上列被告因違反毒品危害防制條例案件，經檢察官提起公訴（96
年度偵字第23757 號），於本院準備程序進行中，被告就被訴之
事實為有罪陳述，經告知被告簡式審判程序之旨，並聽取當事人
之意見後，裁定進行簡式審判程序判決如下：
    主  文
甲○○明知為禁藥，而轉讓，處有期徒刑陸月，如易科罰金，以
新台幣壹仟元折算壹日。扣案甲基安非他命（驗後毛重零點肆
公克，不含外包裝袋）及新台幣貳仟元，均沒收。
    事  實
一、甲○○明知甲基安非他命為毒品危害防制條例所規範之第二
    級毒品，並經行政院衛生署明令公告列為禁藥管理（按安非
    他命業經行政院衛生署於民國69年12月8 日以衛署藥字第30
    1124號公告自69年12月8 日起禁止輸入、製造，自70年6 月
    1 日起禁止販賣，更於75年7 月11日以衛署藥字第597627號
    公告一概禁止使用，並在79年10月9 日以衛署藥字第904142
    號函明令公告列為禁藥），依法不得轉讓，竟因簡俊達基於
    轉讓禁藥甲基安非他命之犯意，先於民國96年10月6 日凌晨
    0 時許，在臺北縣中和市○○路，以新台幣（下同）3,000
    元之價格，向真實姓名年籍不詳綽號「阿良」之人，購得甲
    基安非他命1 包（毛重0.75公克），嗣因友人簡俊達要求轉
    讓價值2,000 元之甲基安非他命，遂於同日凌晨3 時許，在
    臺北縣永和市○○路○ 段149 號前，以目測方式將上開毒品
    分裝成兩包，再將數量較多之甲基安非他命1 包轉讓予簡俊
    達（甲○○、簡俊達施用毒品部分由檢察官另案偵辦），並
    當場收受簡俊達交付之現金2,000 元後，旋為警當場查獲，
    並自甲○○身上起出甲基安非他命1 包（毛重0.3 公克，驗
    後毛重0.283 公克）暨現金2,000 元，及自簡俊達身上扣得
    所受讓之甲基安非他命1 包（毛重0.45公克，驗後毛重0.43
    公克），而悉上情。
二、案經臺北縣政府警察局中和分局報告臺灣板橋地方法院檢察
    署檢察官偵查起訴。
    理  由
一、按除被告所犯為死刑、無期徒刑、最輕本刑為3 年以上有期
    徒刑之罪或高等法院管轄第一審案件者外，於第一次審判期
    日前之準備程序進行中，被告先就被訴事實為有罪之陳述時
    ，審判長得告知被告簡式審判程序之旨，並聽取當事人、代
    理人、辯護人及輔佐人之意見後，裁定進行簡式審判程序，
    刑事訴訟法第273 條之1 第1 項定有明文。經核本件被告所
    犯係死刑、無期徒刑、最輕本刑為3 年以上有期徒刑以外之
    罪，其於準備程序中就被訴事實為有罪之陳述，經法官告知
    簡式審判程序之旨，並聽取公訴人、被告之意見後，本院爰
    依首揭規定，合議裁定由受命法官獨任進行簡式審判程序，
    合先敘明。
二、上揭事實，業經被告甲○○於偵查與審理中坦承不諱，核與
    證人簡俊達於偵查所為之證述情節大致相符，復有被告與證
    人簡俊達所使用行動電話通聯記錄可稽（見偵查卷第57至73
    頁），另扣案透明結晶體2 包經送鑑定後，確含有禁藥甲基
    安非他命成分之事實，亦有臺灣檢驗科技股份有限公司2007
    年11月6 日CH/2007/A1858 、CH/2007/A1859 號濫用藥物檢
    驗報告2 份在卷足憑（見偵查卷74、74頁），堪認被告前揭
    自白與事實相符。綜上調查，本件事證明確，被告犯行洵堪
    認定，應予依法論科。
三、按安非他命已經行政院衛生署於79年10月9 日以衛署藥字第
    904142號函明令公告列為禁藥管理有如前述，又政府屢以電
    子或平面媒體強力宣導安非他命係為毒品，施用毒品行為乃
    觸犯法律之事，則該類毒品不得為人體施用且禁止作為藥物
    本屬一般公眾所週知之事，是被告明知安非他命係毒品，並
    為禁藥之事實，應可認定。核被告甲○○所為，係犯藥事法
    第83條第1 項之轉讓禁藥罪。其持有甲基安非他命之低度行
    為，為轉讓之高度行為所吸收，不另論罪。又甲基安非他命
    雖同屬毒品危害防制條例第2 條第2 項第2 款所定之第二級
    毒品，被告轉讓甲基安非他命之行為同為合於該條例第8 條
    第2 項轉讓第二級毒品罪之處罰規定；然藥事法第83條第1
    項規定之「明知為偽藥或禁藥，而轉販賣、供應、調劑、運
    送、寄藏、牙保、轉讓或意圖販賣而陳列者，處七年以下有
    期徒刑，得併科新臺幣五百萬元以下罰金。」條文，係於93
    年4 月21日修正公布，同年月23日施行，其法定刑較毒品危
    害防制條例第8 條第2 項所定之法定刑「六月以上五年以下
    有期徒刑得併科新臺幣七十萬元以下罰金」為重；又毒品之
    範圍尚包括影響精神物質與其製品，藥事之管理非僅止於藥
    品之管理，毒品未必係經公告之禁藥，禁藥亦非必為毒品，
    毒品危害防制條例與藥事法二者，並無必然之特別法與普通
    法關係，故除有轉讓之第二級毒品達毒品危害防制條例第8
    條第6 項之一定數量，經依法加重之法定刑較藥事法第83條
    第1 項之法定刑為重之情形外，因藥事法第83條第1 項為後
    法，且為重法，應優先適用藥事法處罰，而被告轉讓安非他
    命行為時復係上述藥事法修正後所為，自應適用修正後及現
    行之藥事法處斷（臺灣高等法院暨所屬地方法院94年11年25
    日法律座談會刑事類提案第8 號決議，及最高法院95年度臺
    上字第1325號判決意旨參照）。爰審酌被告應知毒品對國民
    健康危害甚鉅，竟仍轉讓禁藥甲基安非他命予他人，惟念其
    於犯罪後坦承犯行，態度良好，轉讓之安非他命數量非鉅，
    且為警當場查獲，尚未造成損害等一切情狀，量處如主文所
    示之刑，並諭知如易科罰金之折算標準，以資儆懲。
四、末查，本案分別自被告及證人簡俊達身上所扣得之透明結晶
    體各1 包，經鑑定後確屬禁藥甲基安非他命無誤，已於前述
    ，其中自證人簡俊達身上所扣得經鑑驗後毛重0.43公克之甲
    基安非他命，則為被告供犯本案轉讓予證人簡俊達之物，係
    藥事法規範之禁藥，亦為刑法第38條第1 項第1 款規定之違
    禁物，應依應依刑法第38條第1 項第1 款規定，不問屬於犯
    人與否，宣告沒收，然上開毒品之外包裝袋1 只，已因被告
    轉讓而屬證人簡俊達所有，非被告所有之物，又非屬違禁物
    ，爰不為沒收之諭知；扣案現金2,000 元乃被告轉讓本件禁
    藥所得之物，應依刑法第38條第1 項第3 款之規定沒收。至
    自被告身上起出經鑑驗後毛重0.283 公克之禁藥甲基安非他
    命暨該毒品外包裝袋1 只，與本件被告所涉犯轉讓禁藥罪無
    涉，係被告所有供另件施用毒品案件預備或犯罪使用，雖可
    為本案證明之證物，惟並非被告供本件轉讓禁藥犯罪所用或
    預備之物，亦非因本件犯罪所得之物，且屬其涉犯他罪之重
    要事證，爰不予宣告沒收，附此敘明。
據上論斷，應依刑事訴訟法第273 條之1 第1 項、第299 條第1
項前段，藥事法第83條第1 項，刑法第11條前段、第41條第1 項
、第38條第1項第1款、第3款，判決如主文。
本案經檢察官江祐丞到庭執行職務。
中    華    民    國    97    年    3     月    14    日
                  刑事第十一庭  法  官  邱景芬
以上正本證明與原本無異
如不服本判決應於送達後10日內向本院提出上訴狀
                                書記官  曾千庭
中    華    民    國    97    年    3     月    14    日
附錄本案論罪科刑法條全文
藥事法第83條
明知為偽藥或禁藥，而販賣、供應、調劑、運送、寄藏、牙保、
轉讓或意圖販賣而陳列者，處7年以下有期徒刑，得併科新臺幣5
百萬元以下罰金。
犯前項之罪，因而致人於死者，處7年以上有期徒刑，致重傷者
，處3年以上12年以下有期徒刑。
因過失犯第1項之罪者，處2年以下有期徒刑、拘役或科新臺幣30
萬元以下罰金。
第 1 項之未遂犯罰之。


司法院資訊處製作；財團法人民間司法改革基金會備份。
